【裁判字號】    89,勞訴,17
【裁判日期】    900216
【裁判案由】    給付退休金
【裁判全文】
台灣彰化地方法院民事判決  八十九年度勞訴字第十七號
    原      告  丙○
    訴訟代理人  丁○○
    被      告  達暉實業有限公司
    法定代理人  甲○○
    訴訟代理人  乙○○
右當事人間請求給付退休金事件，本院判決如左：
    主      文
原告之訴及假執行之聲請均駁回。
訴訟費用由原告負擔。
    事      實
甲、原告方面：
一、聲明：（一）被告應給付原告新台幣（下同）五十二萬四千四百元，及自八十九
    年八月十日起至清償日止，按年息百分之五計算之利息。（二）訴訟費用由被告
    負擔。（三）願供擔保請准宣告假執行。
二、陳述：原告於七十八年五月二十九日進入被告公司工作，於八十九年七月十日年
    滿六十一歲退休，工作年資合計十一年一月，依勞動基準法第五十五條規定，被
    告應給付原告二十三個基數之退休金，而原告退休時之工資為二萬二千八百元，
    被告即應給付原告退休金五十二萬四千四百元，然被告迄未給付，經原告向彰化
    縣政府勞工局提出勞資爭議協調，被告仍拒不給付，為此提起本訴。
乙、被告方面：
一、聲明：如主文所示。
二、陳述：被告公司未准許原告退休，是原告說她已經六十歲了要退休，但原告年資
    不夠，不能辦理退休，因原告堅持，被告只好替她辦理離職，並辦理申請勞工保
    險之老年給付。
    理      由
一、原告主張為被告公司年資十一年一月之員工，辦理退休後被告應給付系爭退休金
    等情，固據提出勞工保險被保險人資料、所得扣繳憑單、薪資袋、勞工保險現金
    給付收據、勞工保險退保申報表、投保薪資調整表、向勞保局辦理退休證明等件
    為證，然被告否認原告曾辦理退休，而上述勞工保險被保險人資料、所得扣繳憑
    單、薪資袋、投保薪資調整表等件，僅足證明原告之工作年資及其薪資等事實，
    尚不足以證明原告曾經被告辦理退休，又上述勞工保險現金給付收據、勞工保險
    退保申報表、向勞保局辦理退休證明等件，其中向勞保局辦理退休證明雖係被告
    公司之廠長施鴻銘出具，且其內容有「退休」之文字，然查其最後一段係記載「
    正式向勞保局辦理退休」等文字，且原告向勞工保險局所辦理者係申請老年給付
    ，有勞工保險局九十年一月五日保承字第一００００九七號函可按，足見該證明
    係為向勞工保險局辦理老年給付之文件，而依勞工保險法第五十八條規定，合於
    規定之被保險人「退職」即可申請老年給付，並不限於「退休」者，所以上述證
    據資料亦僅足證明被告曾替原告向勞工保險局申請老年給付，尚不足以證明原告
    曾辦理退休。
二、又按勞工工作十五年以上年滿五十五歲者、工作二十五年以上者，得自請退休，
    勞工年滿六十歲者雇主得強制其退休，勞動基準法第五十三條、第五十四條第一
    項第一款分別定有明文。本件原告主張其工作年資為十一年一月，顯與上述「工
    作十五年以上年滿五十五歲、工作二十五年以上」而得自請退休之規定不符，又
    原告自認係自願「退休」等情（見本院八十九年十二月二十日言詞辯論筆錄），
    亦非雇主即被告強制其退休，故原告雖已年滿六十歲，然亦與上述經雇主強制退
    休之情形不同，此外，原告復未舉證證明被告公司內部另有與上述勞動基準法第
    五十三條、第五十四條第一項第一款不同之退休規定，原告主張其已在被告公司
    辦理退休等情，難以採信，被告主張原告年資不夠、不能辦理自願退休等情，堪
    信為真實。
三、從而原告既未辦理退休，其依據勞工退休之法律關係，請求被告給付系爭退休金
    ，自屬無據，應予駁回，其假執行之聲請亦失所依據，應併予駁回。
據上論結：本件原告之訴為無理由，依民事訴訟法第七十八條判決如主文。
中      華      民      國    九十      年      二      月     十六     日
                                      臺灣彰化地方法院民事第二庭
~B法      官  余仕明
右為正本係照原本作成。
如對本判決上訴，須於判決送達後二十日內向本院提出上訴狀。
中      華      民      國    九十      年      二      月     十九     日
~B法院書記官  楊美芳


司法院資訊處製作；財團法人民間司法改革基金會備份。
